【裁判字號】    98,台上,7373
【裁判日期】    981210
【裁判案由】    違反槍砲彈藥刀械管制條例
【裁判全文】
最高法院刑事判決            九十八年度台上字第七三七三號
上  訴  人  台灣高等法院檢察署檢察官
上  訴  人
即  被  告  甲○○
選任辯護人  陳佳瑤律師
上  訴  人
（被  告）  乙○○
上列上訴人等因被告等違反槍砲彈藥刀械管制條例案件，不服台
灣高等法院中華民國九十七年四月八日第二審更審判決（九十六
年度上更(一)字第六二０號，起訴案號：台灣士林地方法院檢察署
九十二年度偵字第三０二一、三一六八號），提起上訴，本院判
決如下：
    主  文
上訴駁回。
    理  由
一、檢察官及甲○○上訴部分：
按刑事訴訟法第三百七十七條規定，上訴於第三審法院，非以判
決違背法令為理由，不得為之。是提起第三審上訴，應以原判決
違背法令為理由，係屬法定要件。如果上訴理由書狀並未依據卷
內訴訟資料，具體指摘原判決不適用何種法則或如何適用不當，
或所指摘原判決違法情事，顯與法律規定得為第三審上訴理由之
違法情形，不相適合時，均應認其上訴為違背法律上之程式，予
以駁回。本件檢察官上訴意旨略稱：(一)、上訴人即被告甲○○及
洪順益（另案審理中）均自始否認有指示上訴人乙○○槍傷白德
存；乙○○在第一審法院受理檢察官聲請羈押及洪順益違反槍砲
彈藥刀械管制條例案件審理時，皆供陳其僅玩過BB槍及瓦斯槍，
未曾使用過真槍，嗣於偵查中復供稱其於案發當時係向白德存所
駕駛車輛前門下方開三槍，另向該車車輪射擊一槍，因白德存往
前開車，始打到該車後車門；白德存於第一審並陳稱案發當時，
對其槍擊之人係站在其所駕車輛後方約一公尺處；再持槍對人射
擊時，射擊者應可預見子彈能貫穿人體，並導致人之骨頭碎裂或
死亡。則乙○○在案發前既未曾使用過真槍，又係在距白德存所
駕車輛後方約一公尺處，持槍朝該行進中車輛之車門射擊，能否
謂其僅有重傷害而無預見可致人於死之未必殺人故意？即非無疑
。原判決對此未予詳查及說明，遽認甲○○係與乙○○基於重傷
害之犯意聯絡，難認與經驗法則、論理法則無違。(二)、乙○○於
偵、審中已一再指陳甲○○原係教唆其持槍射傷白德存及射殺陳
啟義，因其不敢獨自持槍殺人，乃當面回絕槍殺陳啟義部分之行
為，乙○○既予回絕，自無後續教唆如何行凶之細節，且教唆犯
是否成立，與有無教唆如何行凶無關。況白德存於第一審已陳稱
其於遭槍擊而住院時，曾有人打電話至統聯汽車客運股份有限公
司（下稱統聯公司）台北市承德站恫稱「白總（指白德存）已經
中槍，下一個是陳啟義」。洪順益及證人楊永富於警詢時亦均供
陳曾數次聽聞甲○○對白德存、陳啟義口出三字經。證人謝浚鋒
於第一審並證陳曾接獲乙○○涉及槍傷白德存、槍殺陳啟義之線
報。陳啟義復於民國九十一年九月二十五日晚上遭人槍殺死亡。
足證甲○○確因白德存及陳啟義同意並執行統聯公司收回其經營
之和欣汽車客運股份有限公司（下稱和欣公司）、如皇旅行社有
限公司（下稱如皇公司）所屬高雄中正站、新營站、麻豆站之代
售車票業務，致損及和欣公司、如皇公司之利益，乃對白德存、
陳啟義心生不滿，而積極尋找兇手對該二人行凶。原審既採信乙
○○之供詞，認定乙○○與甲○○、洪順益共同對白德存有重傷
害之犯意聯絡，但就甲○○涉嫌教唆乙○○殺害陳啟義部分，卻
認乙○○片面之供述不足採信，其對證據之取捨，顯違論理法則
。上訴人甲○○上訴意旨略稱：(一)、白德存所提出之「統聯公司
收回代售票站前後時間營運金額對照表」，係其臨訟所製作之文
書，應無證據能力，原判決卻認該文書屬刑事訴訟法第一百五十
九條之四所規定之特信性文書，自難認為適法。(二)、原審就內政
部警政署刑事警察局（下稱刑事警察局）以不符測謊原理及實務
運作程序而對甲○○所為之測謊鑑定結果，認具證據能力，並援
引為判決之依據，亦與證據法則相違背。(三)、乙○○對甲○○教
唆其槍傷白德存時有無他人在場、教唆槍傷白德存之原因、其與
洪順益何時認識、甲○○有無告知如何槍傷白德存、如何取得持
以槍傷白德存之槍彈、取得該槍彈時有無他人在場、其與甲○○
及洪順益同至如皇公司新營辦公室後之行蹤、其跟蹤白德存下班
之過程如何、開槍時白德存所駕車輛有無搖下車窗、乙○○作案
時如何穿著、為何不接受赴大陸藏匿之安排、其自台北縣五股鄉
跟蹤白德存回台北縣淡水鎮住處時有無經過關渡大橋等情節，或
前後供述不一，或與楊永富、白德存之證述不相一致，或與卷內
證據不相符合，所述應不得作為論處甲○○罪刑之依據，原審仍
採為判決之基礎，於法並有未合云云。
惟查：原判決綜合全案卷證資料，本於事實審法院職權之推理作
用，認定甲○○有其事實欄二所載之犯行，因而維持第一審關於
依想像競合犯及修正前牽連犯規定，從一重論處甲○○共同未經
許可持有手槍罪刑部分之科刑判決，駁回甲○○及檢察官在第二
審之上訴，已詳細說明其採證認事之理由。復論述甲○○被訴教
唆乙○○槍殺統聯公司董事陳啟義，因乙○○當面回絕，而涉犯
教唆殺人未遂部分，依卷內資料，尚無從為甲○○此部分有罪之
確信，因公訴意旨認與論罪科刑部分有裁判上一罪關係，故不另
為無罪諭知。所為論斷，俱有卷證資料可資覆按。對於依憑卷附
刑事警察局測謊鑑驗資料表、測謊儀器測試具結書、測謊鑑定人
履歷表、測試圖譜等資料，該局係分三階段對甲○○作測謊鑑驗
，已足擔保測謊儀器、環境及程序之正當性，甲○○於受測前又
經檢查身體認為正常，其復同意接受測謊，鑑定人亦受有良好專
業訓練，測試圖譜亦未呈紊亂現象，所為測謊報告，如何之具有
證據能力；乙○○就甲○○教唆其槍傷白德存時有無他人在場、
教唆槍傷白德存之原因、其與洪順益何時認識、甲○○有無告知
如何槍傷白德存、如何取得持以槍傷白德存之槍彈、取得該槍彈
時有無他人在場、其與甲○○及洪順益同至如皇公司新營辦公室
後之行蹤、其跟蹤白德存下班之過程如何、開槍時白德存所駕車
輛有無搖下車窗、乙○○作案時如何穿著、為何不接受赴大陸藏
匿之安排、其自五股鄉跟蹤白德存回淡水鎮住處時有無經過關渡
大橋等情節之供述，前後雖略有差異，或與楊永富、白德存之證
述或卷內證據不盡相符，但此或係乙○○甫為警查獲時，因情緒
紊亂而未及將甲○○參與之犯行供出，或甲○○告知槍傷白德存
之原因與乙○○所理解者不同，或因距案發時日已久，記憶模糊
所致，或因乙○○於案發時甫自雲林縣虎尾鎮北上至台北市，對
台北地區之路況不熟，致未能注意跟蹤白德存時有否途經關渡大
橋，或從關渡大橋往淡水方向之道路，最初並未以分隔島區隔汽
、機車之車道，乙○○當時復係騎機車緊跟在白德存所駕車輛後
方，致不知該路段有汽、機車分道行駛之情況，或白德存於九十
年八月五日周日，仍在統聯公司加班或在外從事業務活動，尚難
以其於當日上午及中午有在淡水鎮及台北市○○○路附近撥打行
動電話之紀錄，遽謂乙○○無法在白德存當日下班後予以跟蹤，
或乙○○所供案發當時白德存所駕車輛之車窗有搖下一半之意思
不明確，或白德存因突遭槍擊，精神緊繃，致無法明確記憶、描
述乙○○在案發當時之穿著，或乙○○不接受甲○○安排至大陸
藏匿之原因不一，如何之不能執此遽認乙○○所供與事實不符而
不足採信。亦皆已詳加說明。甲○○上訴意旨對原審前揭之論斷
，究有何違背經驗法則或論理法則之違法情形，並未依據卷內資
料為具體之指摘，其上訴意旨(二)、(三)仍執前揭陳詞，據以指摘原
判決為違背法令，係以自己之說詞，對原審採證認事之適法職權
行使，並已於判決內說明之事項，漫事指摘，復為單純之事實上
爭辯，依首開說明，自非適法之第三審上訴理由。且查：(一)、依
卷附白德存所提出之「統聯公司收回代售票站前後時間營運金額
對照表」記載，該對照表係就甲○○於八十九年度代售統聯公司
新營站、麻豆站及高雄中正站之售票營收，與統聯公司收回前開
各站代售車票業務後之九十一年度售票營收，比較其差額，該對
照表又無統聯公司或其承辦業務人員之核章，顯係白德存針對本
件個案所製作，而非該公司業務人員於業務上或通常業務過程中
不間斷、有規律記載之文書，固難認係屬於刑事訴訟法第一百五
十九條之四第二款或第三款所指文書而有證據能力，但該對照表
既係白德存依據統聯公司九十一年一月至十二月進款月報、郵局
存摺等資料製作而成，卷內亦查無證據足證前開進款月報等資料
顯有不可信之情況，檢察官、甲○○及其辯護人又均未對該等資
料爭執其證據能力，原判決復已併採前開進款月報等資料，作為
論斷統聯公司在收回前揭新營站等站之代售車票業務後，確損及
甲○○所經營公司之利潤，致引起甲○○不滿而有槍傷白德存動
機之佐證，是縱認前揭對照表無證據能力，惟除去該對照表後，
原審依據其餘卷證，仍應為相同事實之認定，於判決結果顯然無
影響，亦不得執為第三審上訴之理由。(二)、證據之取捨、證明力
之判斷及事實之認定，係屬事實審法院自由裁量判斷之職權，此
項自由判斷職權之行使，倘未違背經驗法則與論理法則，即不能
任憑己意指為違法，而資為第三審上訴之適法理由。依卷內資料
，乙○○於警詢、偵查及第一審、原審更審前對其如何受甲○○
之指示，與洪順益、甲○○共同謀議，於九十年八月七日下午六
時許，持甲○○所交付之手槍一支及子彈五顆，至淡水鎮番子田
一二四號，朝白德存駕駛之自用小客車連開四槍，致白德存身體
受傷等情，均坦承不諱，與白德存指述其於當日駕車遭人持槍射
擊受傷，大致相符，並有槍枝、子彈及彈匣扣案可證。而上開槍
枝、子彈經送鑑驗結果，手槍一支係南斯拉夫ZASTAVA ARMS廠製
造之ZCZ-99型口徑9mm制式半自動手槍，子彈一顆係口徑9mm制式
子彈，均具殺傷力，經警方將在槍擊現場採得之彈頭一顆、彈殼
四個送請比對結果，與前開槍枝所試射子彈之彈頭來復線特徵紋
痕相吻合，彈殼之彈底特徵紋痕亦均相吻合，認係同一槍枝所擊
發，有刑事警察局鑑驗報告書、槍彈鑑定書、鑑驗通知書可憑。
又白德存於遭槍擊後係受有左側股骨之槍傷，亦有台北榮民總醫
院診斷證明書可證。甲○○雖否認教唆乙○○槍傷白德存，但乙
○○供陳其於案發一、二個月前，甫由雲林至台北，白德存亦證
陳其與乙○○並不相識，復無仇隙，而依卷附統聯公司之董監事
會議議事錄、函、會計憑證、帳冊等資料所載，甲○○則因不滿
白德存影響統聯公司決議收回其所經營公司代售車票之業務，致
損及其公司之商業利益，而有指示乙○○持槍行凶之犯罪動機。
乙○○復始終供陳甲○○僅教唆其傷害白德存，案發當時其係向
白德存所駕駛車輛前門下方開三槍，另向該車車輪射擊一槍，因
白德存往前開車，始打到該車後車門。白德存又指其所駕車輛於
遭槍擊後，係駕駛座旁車門下方及後車門等處中彈，其則僅左側
股骨受槍傷。原審綜合前開及其他卷證資料，據以論斷甲○○有
與洪順益、乙○○共同未經許可持有手槍、子彈，推由乙○○持
該槍、彈對白德存重傷害未遂之犯行。另以甲○○已堅詞否認教
唆乙○○殺害陳啟義，乙○○雖供陳甲○○曾教唆其殺害陳啟義
，為其當面回絕，然其對甲○○究係如何教唆及教唆如何行凶等
情節，均無法敘明，公訴人亦未提出補強證據以佐證甲○○確有
教唆乙○○殺害陳啟義之犯行，尚難僅憑乙○○片面、有瑕疵之
供述，遽論處甲○○此部分罪刑，復查無其他積極證據足證甲○
○有此部分犯行，因公訴意旨認此部分與甲○○前述經論罪科刑
部分有裁判上一罪之關係，乃說明不另為無罪之諭知。所為論斷
經參酌卷內相關證據，與經驗法則及論理法則尚無違背，且此係
事實審法院依憑卷證資料所為判斷之適法職權行使，自不得任意
指為違法，並無檢察官上訴意旨所指之違誤。綜上所述，檢察官
及甲○○上訴意旨所指，與法律規定得為第三審上訴理由之違法
情形不相適合，其等上訴違背法律上之程式，應予駁回。
二、乙○○上訴部分：
按「文書由非公務員製作者，應記載年、月、日並簽名。其非自
作者，應由本人簽名，不能簽名者，應使他人代書姓名，由本人
蓋章或按指印。但代書之人，應附記其事由並簽名。」刑事訴訟
法第五十三條定有明文。本件上訴人乙○○不服原判決，於九十
七年四月二十五日提起上訴，係由原審辯護人陳文億律師代撰聲
明上訴狀，但乙○○並未在該訴狀具狀人欄內簽名、蓋章或按指
印，經本院函請原審法院命乙○○補正，原審法院以乙○○現住
居所不明，前亦曾以公示送達訴訟文書，乃於九十七年七月二十
二日以九十六年度上更(一)字第六二０號刑事裁定，命乙○○於該
裁定送達後十日內以書狀補正前開訴狀瑕疵，並將該命補正之裁
定為公示送達，除自行於同年月三十一日粘貼該公示送達公告在
法院牌示處外，另將該公示送達公告分別函送乙○○原住居所所
在地之雲林縣虎尾鎮公所、斗六市公所，前開市、鎮公所亦分別
於同年月三十一日、同年八月一日將公示送達公告粘貼於牌示處
，前開公示送達公告並於粘貼在各該牌示處之翌日起發生效力，
有前揭原審法院刑事裁定、公示送達公告、公示送達證書、函及
虎尾鎮公所、斗六市公所函可稽。然乙○○迄未補正，自與首開
規定不合，其上訴自非合法，應予以駁回。
據上論結，應依刑事訴訟法第三百九十五條前段，判決如主文。
中    華    民    國  九十八  年   十二   月    十    日
                      最高法院刑事第六庭
                          審判長法官  謝  俊  雄
                                法官  陳  世  雄
                                法官  魏  新  和
                                法官  吳  信  銘
                                法官  徐  文  亮
      本件正本證明與原本無異
                                      書  記  官
中    華    民    國  九十八  年   十二   月   十五   日
                                                Ａ


司法院資訊處製作；財團法人民間司法改革基金會備份。
